【裁判字號】    98,國,29
【裁判日期】    981030
【裁判案由】    國家賠償
【裁判全文】
臺灣板橋地方法院民事判決                98年度國字第29號
原      告  丙○○
訴訟代理人  甲○○
被      告  臺北縣政府
法定代理人  乙○○
訴訟代理人  李承志律師
上列當事人間請求國家賠償事件，經本院於民國98年10月15日言
詞辯論終結，判決如下：
    主  文
原告之訴駁回。
訴訟費用由原告負擔。
    事實及理由
一、原告主張：原告於民國95年9 月19日1 時22分騎乘GEW-002
    號機車，途經台北縣泰山鄉○○路63之10號前，因路面凹洞
    未設警告標誌，導致原告失控滑倒，原告右肩及右膝撞擊地
    面受傷，原告右膝經四家教學醫院多次開刀治療仍遺留殘廢
    之障害。按「公有公共設施因設置或管理有欠缺致人民生命
    身體或財產受損者，國家應負損害賠償責任」，國家賠償法
    第三條第一項定有明文。本件肇事路段管理機關為被告，原
    告於97年3 月26日向被告提出國家賠償請求，被告於98年4
    月15日至肇事地點會勘，迄今仍未出面與原告協議賠償金額
    ，原告依法提出本件訴訟，原告請求之項目與金額如後：
    醫療費用新台幣（下同）141420元往返醫院交通費27285
    元
    看護費用192000元薪資損失616896元勞動能力損失9772
    18元慰撫金50萬元。並聲明：被告應給付原告0000000元
    。
二、被告則以：系爭事故發生於95年9 月19日，故原告之國家賠
    償請求權消滅時效於97年9 月19日即已屆滿，因原告於97年
    3 月26日向被告提出國家賠償請求，固於97年3 月26日發生
    時效中斷之效力，然原告未於請求後六個月內即97年9 月26
    日前起訴，請求權時效不中斷，而回復至97年9 月19日屆滿
    ，原告遲至98年9 月2 日始提出本件訴訟，已罹於時效，被
    告拒絕給付。次就本案實體部分，原告之主張亦有諸多疑點
    ：依據原告所提出之原證二道路交通事故調查報告表，明
    載「肇事車輛未保持現場，依據當事人口述測繪」，並無任
    何目擊證人或其他證據可資證明，則單憑當事人片面之詞所
    作成之道路交通事故調查表，豈可作為認定本案事實之依據
    ？系爭交通事故調查報  告之陳述者乃係原告之子許致淵
    ，而非原告本人，則於系爭陳述並非當事人所親自陳述而係
    經由他人轉述之之情形下，其交通事故調查報告之內容是否
    具有真實性及可信性，實有可疑車禍事故若有車輛翻覆且
    車輛損毀之情形，必將產生一定之刮地痕或拖痕，惟依據原
    告所提「道路交通事故照片黏貼記錄表」之照片可知，並無
    任何刮地痕或拖痕之照片，系爭現場究竟是否確為事故發生
    之地點，自有可疑。又縱認  原告行經系爭坑洞導致受傷，
    惟原告疑似有酒後駕車之行為，則其所受之損害是否係肇因
    於酒後注意力降低導致車禍發生，若確係因原告酒後駕車所
    造成，豈可要求被告負賠償責任？末查，原告之請求有諸多
    不合理之處，例如，原告所提出之醫療費用單據中，醫療項
    目與車禍所造成之傷勢無關；原告於手術後乃有多次術後感
    染之情形，導致原告進行多次手術，惟術後感染，究竟係醫
    療疏失？抑或原告術後療養不當？與系爭事故間並無相當因
    果關係，無責令被告賠償之理，原告亦未舉證有雇請他人看
    護之必要等語置辯。並聲明：原告之訴駁回。
三、按國家損害賠償，除依本法規定外，適用民法規定；賠償請
    求權，自請求權人知有損害時起，因二年間不行使而消滅；
    賠償義務機關拒絕賠償，或自提出請求之日起逾三十日不開
    始協議，或自開始協議之日起逾六十日協議不成立時，請求
    權人得提起損害賠償之訴，國家賠償法第5 條、第8 條第1
    項、第11條第1 項分別定有明文。次按消滅時效，因請求而
    中斷；時效因請求而中斷者，若於請求後六個月內不起訴，
    視為不中斷，民法第129 條第1 項第1 款、第130 條亦有規
    定。查原告於95年9 月19日發生車禍，於97年3 月26日向被
    告提出國家賠償之請求，固生中斷時效之效力，惟原告未於
    97年9 月26日前提起訴訟，時效視為不中斷，原告遲至98年
    9 月2 日始提出本件訴訟，已罹於二年時效，被告依民法第
    144 條第1 項之規定拒絕給付，自有理由。原告雖以：被告
    曾於98年4 月15日會勘車禍現場，於98年6 月19日將本案移
    請國家賠償事件處理委員會審議，致原告信賴被告會履行賠
    償責任，被告不能於起訴後始以時效消滅為由拒絕賠償云云
    ，惟查，原告於97年3 月26日請求後，逾30日被告不開始協
    議，或自開始協議之日起逾60日協議不成立時，原告即應提
    起損害賠償之訴，國家賠償法第11條第1 項已有規範，原告
    不能稱其信賴被告會賠償，而未起訴。又被告雖於時效完成
    後將本案移請國家賠償事件處理委員會審議，然業經審議委
    員會拒絕賠償，自不能謂被告已承認侵權行為損害賠償債務
    ，願拋棄時效完成之利益，況被告對於車禍現場究竟有無坑
    洞，及原告有無酒後駕車均有疑義，最後選擇依據民法第
    144 條第1 項規定行使抗辯權，亦不能謂被告行使抗辯權有
    違誠信原則。是原告請求被告給付0000000 元，為無理由，
    應予駁回。
四、結論：原告之訴為無理由，依民事訴訟法第78條，判決如主
    文。
中    華    民    國    98    年    10    月    30    日
                  民事第三庭法  官  陳映如
以上正本係照原本作成
如對本判決上訴，須於判決送達後20日內向本院提出上訴狀
中    華    民    國    98    年    10    月    30    日
                            書記官  李錦輝

司法院資訊處製作；財團法人民間司法改革基金會備份。
